【裁判字號】    97,上易,644
【裁判日期】    971211
【裁判案由】    竊盜
【裁判全文】
臺灣高等法院臺南分院刑事判決         97年度上易字第644號
上  訴  人  臺灣雲林地方法院檢察署檢察官
上  訴  人
即  被  告  乙○○
被      告  甲○○
上列上訴人因被告竊盜案件，不服臺灣雲林地方法院97年度易字
第482號中華民國97年8月5日第一審判決（起訴案號：臺灣雲林
地方法院檢察署97年度偵字第57號），提起上訴，被告就被訴事
實為有罪之陳述，本院裁定依簡式審判程序審理，判決如下：
    主  文
上訴駁回。
乙○○、甲○○均緩刑參年。緩刑期內均付保護管束，並應於本
判決確定之翌日起，依執行檢察官之命令，向指定之公益團體、
地方自治團體或社區，提供壹佰貳拾小時之義務勞務。
    事  實
一、甲○○明知坐落雲林縣斗南鎮○○段將軍崙小段178之5地號
    （土地所有權人為臺灣糖業股份有限公司）附近未登記之石
    牛溪河川地係由經濟部水利署第五河川局管理，非其所有，
    竟與乙○○基於意圖為自己不法所有之犯意聯絡，約由甲○
    ○以每日新臺幣（下同）5,000之代價，僱用乙○○，一同
    自民國96年12月29日下午1時許起，前往上開石牛溪河川地
    ，由甲○○自行駕駛向不知情他人所承租之挖土機1部，接
    續挖取砂石後，再由乙○○駕駛其所有之六輪拼裝車接續載
    運甲○○挖取之砂石，至附近空地堆放，前後約載運10餘車
    次，而共同竊得經濟部水利署第五河川局管領之石牛溪河川
    地砂石共160立方公尺。嗣於同日下午3時20分許，在雲林縣
    斗六市江厝里過溪20號旁石牛溪河床，為警會同雲林縣政府
    、經濟部水利署第五河川局當場查獲，始悉上情。
二、案經雲林縣警察局斗六分局報告臺灣雲林地方法院檢察署檢
    察官偵查起訴。
    理  由
一、上揭犯罪事實，業據被告甲○○、乙○○於本院供認不諱（
    見本院卷第33至34頁、35頁、47頁）。並有經濟部水利署第
    五河川局現場勘查紀錄（見警卷第7頁）、雲林縣政府97年4
    月24日府水管字第0970033953號函暨所附之地籍資料、地籍
    圖、現場航照圖各1份（見偵卷第21頁至第25頁）及現場照
    片12張（見警卷第8頁至第12頁、第14頁）附卷可稽，是被
    告2人就此部分之自白，與事實相符，應可採信，本件被告
    竊盜犯行，事證明確，應依法論科。
二、核被告甲○○及乙○○所為，均係犯刑法第320條第1項之竊
    盜罪。被告2人間就上揭犯行有犯意聯絡及行為分擔，均應
    依刑法第28條規定，論以共同正犯。被告2人先後挖取及載
    運之砂石數量共達160立方公尺，挖取及載運砂石之時間均
    相續，地點均同一，足見被告2人均係以單一行為之數個舉
    動接續進行，以實現1個犯罪構成要件，侵害同一法益，是
    被告2人，均為接續犯，應僅各成立1個竊盜罪。
三、原審以被告二人罪證明確，適用刑法第28條、第320條第1項
    、第41條第1項前段，並審酌被告2人雖無前科，素行良好，
    被告甲○○僅國中學歷，目前為粗工，被告乙○○未曾就學
    ，目前為臨時工，教育程度均偏低，經濟狀況亦均不佳，然
    竊盜國有砂石，造成環境、水土保持破壞，危害無窮，惟盜
    採之數量僅160立方公尺，尚非鉅大，且尚未出售圖利即為
    警查獲等刑法第57條科刑事項，分別量處被告甲○○有期徒
    刑6月；被告乙○○有期徒刑4月，均諭知如易科罰金以新台
    幣1千元折算1日之標準。復就檢察官請求對被告2人各量處
    有期徒刑1年，尚嫌過重。另按刑法關於沒收之規定，除違
    禁物必須沒收外，其餘均採得科主義，是法院對於供犯罪所
    用之物，沒收與否，本可自由裁量（最高法院19年上字第16
    51號判例參照），本件扣案之拼裝車1部，雖為被告乙○○
    所有供本件犯罪所用之物，惟並非違禁物，其仍具有其他用
    途，非專供犯罪所用之物，且拼裝車財產價值不低，如將之
    沒收，亦不符比例原則，故不予宣告沒收。另扣案之挖土機
    1部雖係供本件犯罪所用之物，然並非被告甲○○所有，亦
    據被告甲○○供述明確，並提出租賃挖土機之統一發票1紙
    為證，依法自亦不得宣告沒收，均併為敘明。認事用法，核
    無不合，量刑亦堪認妥適。檢察官上訴主張原審量刑過輕及
    挖土機、拼裝車各1部未宣告沒收，原審判決不當云云；被
    告乙○○上訴意旨主張原審判決量刑過重，判決不當云云，
    均無理由，應予駁回。
四、爰審酌被告二人前未曾因故意犯罪，受有期徒刑以上刑之宣
    告，有臺灣高等法院被告前案紀錄表在卷可按，犯後向本院
    坦認犯行，受此偵審程序，應知所悔悟，足促其警惕，諒無
    再犯之虞，本院認其等上開宣告之刑，以暫不執行為適當，
    爰宣告緩刑三年。惟因被告原審時否認犯行，為強化其法治
    概念，使其於緩刑期內能深知警惕，避免其緩刑宣告不致輕
    易遭到撤銷，爰併依刑法第七十四條第二項第五款之規定，
    命被告於緩刑期內，依執行檢察官之命令，向指定之公益團
    體、地方自治團體或社區，分別提供如主文所示期間之義務
    勞務，併依刑法第九十三條第一項第二款之規定，於緩刑期
    內付保護管束。至被告究應向何公益團體、地方自治團體或
    社區提供義務勞務，屬執行之問題，應由執行檢察官斟酌全
    案情節及各公益團體、地方自治團體或社區之需求，妥為指
    定。另被告如未於主文所示之期間內履行本判決所諭知之負
    擔，情節重大者，檢察官得依刑事訴訟法第四百七十六條、
    現行刑法第七十五條之一之規定，聲請撤銷對其等所為之緩
    刑宣告，均併予敘明。
據上論結，應依刑事訴訟法第三百六十八條，刑法第七十四條第
一項第一款、第二項第五款、第九十三條第一項第二款，判決如
主文。
本案經檢察官王碧霞到庭執行職務。
中    華    民    國    97    年    12    月    11   日
                  刑事第三庭  審判長法  官  陳義仲
                                    法  官  蔡勝雄
                                    法  官  蘇清水
以上正本證明與原本無異。
不得上訴。
                                    書記官  蔡蘭櫻
中    華    民    國    97    年    12    月    12    日
附錄：本案論罪科刑法條全文
中華民國刑法第320條（普通竊盜罪、竊佔罪）
意圖為自己或第三人不法之所有，而竊取他人之動產者，為竊盜
罪，處5年以下有期徒刑、拘役或5百元以下罰金。
意圖為自己或第三人不法之利益，而竊佔他人之不動產者，依前
項之規定處斷。
前二項之未遂犯罰之。


司法院資訊處製作；財團法人民間司法改革基金會備份。
